【裁判字號】    97,上,221
【裁判日期】    971119
【裁判案由】    清償借款
【裁判全文】
臺灣高等法院臺中分院民事判決           97年度上字第221號
上  訴  人  乙○○
上  訴  人  丁○○
兼共同法定
代理人      己○○
前列三人共同
訴訟代理人  林軍男律師
複代理人    庚○○
被上訴人    甲○○
訴訟代理人  蔡欽源律師
訴訟代理人  吳小燕律師
訴訟代理人  游雅鈴律師
複代理人    吳鴻淵律師
上列當事人間請求清償借款事件，上訴人對於民國97年4月22日
臺灣臺中地方法院96年度訴字第1079號第一審判決提起上訴，經
本院於97年11月5日言詞辯論終結，判決如下：
    主  文
上訴駁回。
第二審訴訟費用由上訴人負擔。
    事實及理由
一、本件被上訴人起訴主張：伊與訴外人林建宏（即上訴人等之
    被繼承人）係表姐弟關係，林建宏於民國（下同）95年1 月
    間，以參與台灣台中地方法院執行處房地拍賣之競標為由，
    向伊借款新臺幣（下同）2,230,000 元，以作為向法院參與
    拍賣之擔保金。被上訴人遂開立梧棲鎮農會為發票人，以合
    庫銀行沙鹿分行為付款人之同額支票，交予林建宏作為其向
    原審法院拍賣保證金之用，其後林建宏得標該筆房地，該支
    票遂由鈞院代為領款兌現。惟林建宏於得標後，並未返還上
    開借款，旋即於95年12月間死亡。上訴人等既為林建宏之法
    定繼承人，依民法第1148條第1 項應負清償之責。惟屢經催
    討，上訴人等均置之不理。爰依民法第478 條及繼承之法律
    關係，訴請返還，併聲明：（一）上訴人等應返還被上訴人
    2,230,000 元及自起訴狀繕本送達翌日起至清償日止，按年
    息5％計算之利息。（二）願供擔保，請准宣告假執行。
二、經原審為被上訴人全部勝訴判決，併依兩造之聲請為假執行
    及免假執行之宣告，上訴人提起上訴，被上訴人聲明：駁回
    上訴，併稱：
    （一）林建宏以匯款方式清償150 萬元予訴外人戊○○部分
          ，係林建宏與戊○○間其他借貸關係，與兩造間 223
          萬元借貸關係無涉：證人戊○○業已証稱本件223 萬
          元之借貸係存在林建宏與被上訴人之間，至林建宏匯
          款150 萬元至戊○○之子顏禎毅帳戶，係為清償林建
          宏與戊○○間關於158 萬元之借款債務，蓋林建宏生
          前與戊○○有為數眾多之多筆小額借貸，自93年起至
          95年9月間借貸金額合計約158萬元，此均有林建宏交
          付予戊○○供擔保之本票、支票可稽。是林建宏匯款
          150萬元部分，與本案系爭223萬元之借貸關係完全無
          涉。
    （二）退萬步言，縱林建宏與戊○○間並無借貸關係，然系
          爭223 萬元之借貸關係乃存在於被上訴人與林建宏間
          ，則林建宏匯款予戊○○之子帳戶150 萬元之行為，
          並不生清償被上訴人借款之效力，而僅生林建宏或其
          繼承人是否主張不當得利之問題，而與本件訴訟無涉
          。
    （三）上訴人所提出錄音及錄音譯文之形式真正及實質真實
          ，被上訴人均否認之。且觀之該份譯文，並無時間點
          之記載，顯屬臨訟後所錄音，自非可採。再者，該份
          譯文顯為上訴人己○○陳述對其有利事實，誘導丙○
          ○○而為回應，亦無從證明乃為譯文所述情節即為真
          實。況錄音譯文內容，無法証明林建宏已給付戊○○
          80萬元現金，亦無從証明乃為清償被上訴人之借款。
三、上訴人於本院固承認渠等係林建宏之繼承人，並表示不再主
    張有限定繼承利益（見本院卷第69頁），惟否認被上訴人與
    上訴人之被繼承人林建宏間有借貸合意，辯稱：林建宏只是
    單純拿被上訴人交付之支票使用，並不能證明與被上訴人間
    有消費借貸，林建宏借貸之對象是證人戊○○，亦曾匯款15
    0 萬元予證人戊○○之兒子供清償，戊○○所持有之支票、
    本票，背面並無林建宏之背書，尚不能認係林建宏借款之用
    ；且上開票據簽發時間，橫跨93年至95年間，所欠金額高達
    上百萬元，苟係林建宏之借款，二年期間，戊○○為何均未
    催討？另林建宏確已交付現金80萬元予林錍霞，加上前揭15
    0萬元匯款，已清償系爭223萬元之借款及利息 7萬元。足見
    證人戊○○証述系爭借貸關係存於林建宏與被上訴人間一節
    係不實在等語。併聲明：（一）原判決廢棄。（二）右廢棄
    部分，被上訴人在第一審之訴駁回。
四、本件被上訴人主張上訴人之被繼承人林建宏向伊借款223 萬
    元，伊以支票交付供林建宏作為參與法院拍賣之擔保金，惟
    迄今尚未清償之事實，已據其提出與所述情節相符之存摺明
    細、支票影本、繼承系統表、戶籍謄本等為証，並經証人戊
    ○○証述明確，自堪信屬真正。雖上訴人以前揭情詞置辯。
    然查，証人戊○○已証稱：系爭223 萬元係林建宏委伊向被
    上訴人借款，被上訴人不願意借給林建宏，伊勸說，被上訴
    人才將銀行支票借給林建宏。至林建宏匯款150 萬元至伊子
    顏禎毅帳戶，係因林建宏之前陸續向伊借款158 萬元，故伊
    手中持有林建宏交付作為債權証明之支票、本票等語（見原
    審卷第46頁、第104 頁、本院卷第67頁反面）。且經核証人
    戊○○所提出之台中商業銀行支票10萬元2 張、本票10萬元
    3張、本票5萬元2張、本票20萬元2張、匯款申請書回條1 紙
    ，存摺影本等，亦與其所述林建宏向其借貸情節相符。又戊
    ○○與林建宏係姑姪關係，林建宏持以向戊○○借款之支票
    、本票未經林建宏背書，亦與人情之常相符，是足認戊○○
    証述為真正。況上訴人所稱其另以現金80萬元交付戊○○供
    清償之事實，固據其提出錄音譯文一紙為証，惟該譯文並無
    時間、地點之記載，復無錄音帶實体，況譯文內所載之參與
    者即林建宏之母丙○○○亦証稱並無譯文內容之對話，伊不
    知清償80萬元現金之事（見本院卷第60頁）。足認上訴人所
    辯之不足取，上訴人之被繼承人林建宏匯至顏禎毅帳戶之15
    0萬元係為清償戊○○與林建宏間158萬元之債權債務關係，
    與本件系爭 223萬元之借款無關。蓋衡諸常情，被上訴人既
    知悉系爭借款 223萬元銀行支票係供林建宏向法院標取不動
    產之用，事實上亦經台灣台中地方法院背書兌現，被上訴人
    斷無認其自己非貸與人之理，否則，即無法保障伊債權，上
    訴人所辯貸與人係戊○○一節，顯與借貸雙方之真意不符。
五、綜上所述，本件被上訴人主張上訴人等之被繼承人林建宏向
    其借款 223萬元，迄未清償之事實為可採，上訴人所辯均為
    無可取。又給付無確定期限者，債務人於債權人得請求給付
    時，經其催告而未為給付，自受催告時起負遲延責任。民法
    第229條第2項定有明文。從而，被上訴人本於消費借貸及繼
    承之法律關係，訴請上訴人等給付 223萬元及自起訴狀繕本
    送達翌日起即96年5月5日起至清償日止，按年息 5％計算之
    利息，為有理由，應予准許。是則原審判命上訴人如數給付
    ，於法並無不合。上訴意旨指摘原判決不當，求予廢棄改判
    ，為無理由，應予駁回其上訴。兩造其餘攻擊防禦方法，經
    審酌結果，與判決之結果不生影響，自無庸一一論究，併此
    敘明。
六、據上論結，本件上訴為無理由，依民事訴訟法第449條第1項
    、第78條、第85條第1項前段，判決如主文。
中    華    民    國    97    年    11    月    19    日
                  民事第六庭    審判長法  官  袁再興
                                      法  官  陳賢慧
                                      法  官  吳惠郁
以上正本係照原本作成。
如對本判決上訴，須於收受判決送達後二十日內向本院提出上訴
書狀，其未表明上訴理由者，應於提出上訴後二十日內向本院提
出上訴理由書（須按他造人數附具繕本）。
上訴時應提出委任律師為訴訟代理人之委任狀。具有民事訴訟法
第四百六十六條之一第一項但書或第二項之情形為訴訟代理人者
，另應附具律師及格證書及釋明委任人與受任人有該條項所定關
係之釋明文書影本。
                                      書記官  江玉萍
中    華    民    國    97    年    11    月    21    日
                                                      Ａ


司法院資訊處製作；財團法人民間司法改革基金會備份。
